【裁判字號】    98,交易,673
【裁判日期】    990210
【裁判案由】    過失傷害
【裁判全文】
臺灣板橋地方法院刑事判決             98年度交易字第673號
聲  請  人  臺灣板橋地方法院檢察署檢察官
被      告  乙○○
            甲○○
上列被告因過失傷害案件，經檢察官提起公訴（98年度調偵字第
1762號），本院判決如下：
    主  文
乙○○因過失傷害人，處拘役伍拾日，如易科罰金，以新臺幣壹
仟元折算壹日。
甲○○因過失傷害人，處拘役伍拾日，如易科罰金，以新臺幣壹
仟元折算壹日。
    事  實
一、乙○○於民國97年12月6 日上午9 時10分許，騎乘車牌號碼
    CMZ-366 號重型機車，沿臺北縣三重市○○路○段外側車道
    往臺北橋方向行駛，駛至重新路二段與正義南路口時欲直行
    穿越重新路，原應注意車前狀況，隨時採取必要之安全措施
    ，而依當時情形，又無不能注意之情事，竟疏未注意及此，
    貿然直行，適有甲○○於上開時間騎乘車牌號碼K3J-993 號
    重型機車，後座搭載女兒于凡庭，沿三重市○○○路駛至上
    開交岔路口（按甲○○機車在乙○○機車的右前方），甲○
    ○應注意當時該路段依規定係不得左轉，而依當時情形，又
    無不能注意之情事，然疏未注意及此，貿然違規左轉欲轉入
    重新路，且非行至交岔路口中心處左轉，而是逆向斜穿路口
    行駛，致使上開2 車均不及閃避，乙○○所騎乘CMZ-366 號
    重型機車的車頭，與甲○○所騎乘K3J-993 號重型機車車頭
    的左側附近（即甲○○的左腳膝蓋附近）發生碰撞（碰撞地
    點是在乙○○騎乘機車沿著重新路二段外側車道，甫越過重
    新路上的行人穿越道而剛進入交岔路口內時），乙○○、甲
    ○○（後座搭載于凡庭）均人車倒地，乙○○因而受有前胸
    挫傷、擦破傷、胸部挫傷瘀血、左膝擦破傷之傷害，甲○○
    亦因前揭碰撞受有左膝脛骨平台骨折之傷害，而于凡庭則受
    有左足第3 趾壓砸傷、致開放性傷口之傷害。乙○○、甲○
    ○於肇事後均送往臺北縣立醫院就醫，均於有偵查犯罪職權
    之機關或公務員發覺前即向前去醫院之警員自首上情，乙○
    ○、甲○○嗣並接受裁判。
二、案經甲○○（兼于凡庭之法定代理人）、乙○○訴由臺北縣
    政府警察局三重分局報請臺灣板橋地方法院檢察署檢察官偵
    查起訴。
    理  由
一、按被告以外之人於審判外之言詞或書面陳述，除法律有規定
    者外，不得作為證據，刑事訴訟法第159 條第1 項定有明文
    。而按被告以外之人於偵查中向檢察官所為之陳述，除顯有
    不可信之情況者外，得為證據，刑事訴訟法第159 條之1 第
    2 項定有明文。又按被告以外之人於審判外之陳述，雖不符
    刑事訴訟法第一百五十九條之一至一百五十九條之四之規定
    ，而經當事人於審判程序同意作為證據，法院審酌該言詞陳
    述或書面陳述作成時之情況，認為適當者，亦得為證據，刑
    事訴訟法第159 條之5 第1 項定有明文。再按當事人、代理
    人或辯護人於法院調查證據時，知有第一百五十九條第一項
    不得為證據之情形，而未於言詞辯論終結前聲明異議者，視
    為有前項之同意，同條第2 項亦有明文規定。下述被告以外
    之人於警詢、檢察官偵訊時之陳述，被告乙○○、甲○○均
    未於本院言詞辯論終結前聲明異議，依法視為同意，且本院
    斟酌該等證人於警詢時之供述證據取得過程並無瑕疵，且與
    本案待證事實間具有相當之關聯性，以之為本案證據尚無不
    當，是揆諸上開說明，該等證人於警詢、檢察官偵訊時之陳
    述具有證據能力，合先敘明。
二、訊據被告乙○○、甲○○固均坦承於上揭時間騎乘機車行經
    上揭地點與對方發生碰撞之事實，惟均否認有何傷失傷害犯
    行，被告乙○○辯稱：伊認為伊沒有過失，當時伊是從重新
    路往台北方向行駛，經過正義南北路口的時候，甲○○從正
    義南路左轉重新路往新莊方向行駛，他斜向穿越交叉路口時
    撞上伊，我們車頭相撞，當時伊行車方向的號誌是綠燈，當
    時已經持續綠燈很久了，甲○○行車方向的號誌應該是紅燈
    ，伊看到于先生騎車衝出來的時候，來不及閃避他，過1 、
    2 秒之後就撞上他云云；被告甲○○辯稱：乙○○是從重新
    路往台北方向行駛，伊行車方向是從正義南路內側車道斜斜
    的騎要到往新莊方向的重新路上看公車站牌，因為伊女兒要
    坐公車到恆毅中學參加園遊會，當時伊的車行方向是綠燈，
    伊慢慢過去，看到乙○○騎機車很快的衝過來，所以伊就停
    在黃網區上等，乙○○的機車從重新路突然轉到往正義南路
    的方向後再轉個彎從伊的機車的左後方撞過來云云。經查：
  (一)被告乙○○之過失傷害犯罪事實，業據告訴人甲○○於警詢
    時及被害人于凡庭於檢察官偵訊時陳述明確，又被告甲○○
    之過失傷害犯罪事實，業據告訴人乙○○於警詢時陳述甚明
    。此外，並有道路交通事故調查報告表（一）、（二）、道
    路交通事故現場圖、臺北縣立醫院出具之甲○○、于凡庭、
    乙○○診斷證明書各1 件，及現場暨車損照片12幀在卷可稽
    。而依上揭道路交通事故現場圖及現場照片所示，被告乙○
    ○騎乘之CMZ-366 號重型機車在交岔路口內留下1 條碰撞倒
    地後造成的刮地痕，刮地痕長度4.8 公尺，刮地痕起點則是
    在被告乙○○騎乘機車沿著重新路二段外側車道甫越過重新
    路上的行人穿越道而剛進入交岔路口內處，是足認2 車發生
    碰撞的地點即是在該甫越過重新路上的行人穿越道而剛進入
    交岔路口內處。
  (二)按駕駛人駕駛汽車，應遵守道路交通標誌、標線、號誌之指
    示，並服從交通指揮人員之指揮，道路交通安全規則第90條
    定有明文。而查，車輛沿三重市○○○路駛至正義南（北）
    路與重新路二段交岔路口時，欲左轉重新路（往新莊方向）
    時，因該行向之路口設有06-23 時禁止左轉標誌，故該時段
    為禁止車輛左轉（含汽、機車）乙節，有臺北縣政府警察局
    三重分局98年11月26日北縣警重交字第0980058638號函1 件
    及函附之現場標誌情形照片4 張在卷可按，從而，被告甲○
    ○於97年12月6 日上午9 時10分許騎乘機車沿三重市○○○
    路駛至上開交岔路口，依現場道路交通標誌，係禁止左轉甚
    明，然被告甲○○仍騎乘機車左轉欲轉入重新路，其有違道
    路交通標誌駕駛機車之事實，至為明確。又按汽車行駛至交
    岔路口，其行進、轉彎，應依下列規定：‧‧‧五、左轉彎
    時，應距交岔路口三十公尺前顯示方向燈或手勢，換入內側
    車道或左轉車道，行至交岔路口中心處左轉，並不得占用來
    車道搶先左轉，道路交通安全規則第102 條第1 項第5 款有
    明文規定，依前述2 車發生碰撞的地點是在被告乙○○騎乘
    機車沿著重新路二段外側車道甫越過重新路上的行人穿越道
    而剛進入交岔路口內處之情以觀，被告甲○○並非行至交岔
    路口中心處才左轉，而是逆向斜穿路口行駛，導致2 車發生
    碰撞，其有違上開道路交通安全規則之規定甚明。查肇事當
    時為日間自然光線，天候晴，路面乾燥、無缺陷，道路無障
    礙物、視距良好等情，均據上開道路交通事故調查報告表載
    明，並無不能注意之情事，被告甲○○竟疏未注意依上開道
    路交通安全規則之規定駕車，肇致本件車禍，自難辭過失之
    責。而告訴人即被告乙○○確因本件車禍受傷，已如前述，
    則與被告甲○○之過失行為間並有相當因果關係。
  (三)又查，被告乙○○雖堅稱：當時伊行車方向（按即重新路）
    的號誌是綠燈云云，但被告甲○○則稱當時是正義南路上的
    號誌為綠燈云云，雙方各執一詞，且查，被告乙○○在本件
    車禍於97年12月6 日上午9 時10分許發生後，於同日上午11
    時許在臺北縣立醫院經警詢問時，卻是稱「號誌無看見」（
    見臺灣板橋地方法院檢察署98年度偵字第10899 號卷第22頁
    ），是難以認被告乙○○當時是依燈光管制號誌之指示行車
    。依卷附現場照片顯示被告甲○○之K3J-993 號重型機車車
    頭的左側受撞擊凹損嚴重（見同前偵查卷第28、29頁），且
    被告乙○○的CMZ-366 號重型機車在碰撞倒地後在現場又留
    下長度達4.8 公尺的刮地痕等情觀之，可見被告乙○○當時
    騎乘機車撞擊被告甲○○機車的力量甚猛。按汽車行駛時，
    駕駛人應注意車前狀況及兩車併行之間隔，並隨時採取必要
    之安全措施，為道路交通安全規則第94條第3 項所明定，則
    被告乙○○騎乘機車行經上開路段時，理應注意車前狀況，
    並隨時採取必要之安全措施，以避免危險之發生，詎其於上
    開路段行駛時，竟疏未注意車前狀況而撞及其前方由被告甲
    ○○所騎乘之機車，使告訴人甲○○、被害人于凡庭因而倒
    地受傷，其有違上開道路交通安全規則之規定駕車甚明。查
    肇事當時為日間自然光線，天候晴，路面乾燥、無缺陷，道
    路無障礙物、視距良好等情，均如前述，並無不能注意之情
    事，被告乙○○竟疏未注意依上開道路交通安全規則之規定
    駕車，肇致本件車禍，亦難辭過失之責。而告訴人即被告甲
    ○○，及被害人于凡庭確因本件車禍受傷，已如前述，則與
    被告乙○○之過失行為間亦有相當因果關係。
  (四)綜上所述，被告乙○○、甲○○上開辯稱無過失犯行云云，
    均屬卸責之詞，洵非可取，本件事證明確，被告乙○○、甲
    ○○過失犯行均堪以認定。
三、核被告乙○○、甲○○所為，均係犯刑法第284 條第1 項前
    段之過失傷害罪。被告乙○○以一過失行為造成告訴人甲○
    ○、被害人于凡庭2 人之身體法益受傷，乃是以一行為觸犯
    二罪名，應依刑法第55條想像競合犯之規定從一過失傷害罪
    名處斷。查被告乙○○、甲○○於肇事後均送往臺北縣立醫
    院就醫，均於有偵查犯罪職權之機關或公務員發覺前即向前
    去醫院之警員自首上情，此有臺北縣政府警察局三重分局道
    路交通事故肇事人自首情形紀錄表1 件在卷可按（見臺灣板
    橋地方法院檢察署98年度偵字第10899 號卷第32頁），被告
    乙○○、甲○○嗣並接受裁判，被告乙○○、甲○○均合於
    自首之要件，爰均依刑法第62條前段規定減輕其刑。爰分別
    審酌被告之過失程度，致被害人受傷之傷勢，與其等犯罪後
    態度等一切情狀，各量處如主文所示之刑，並均諭知易科罰
    金之折算標準。
據上論斷，應依刑事訴訟法第299 條第1 項前段，刑法第284 條
第1 項前段、第55條、第62條前段、第41條第1 項前段，刑法施
行法第1 條之1 第1 項、第2 項前段，判決如主文。
本案經檢察官黃筵銘到庭執行職務。
中    華    民    國    99    年    2     月    10    日
                        交通法庭  法  官  戴嘉清
以上正本證明與原本無異。
如不服本判決應於收受送達後10日內向本院提出上訴書狀，並應
敘述具體理由；其未敘述上訴理由者，應於上訴期間屆滿後20日
內向本院補提理由書（均須按他造當事人之人數附繕本）「切勿
逕送上級法院」。
                                  書記官  謝嘉玲
中    華    民    國    99    年    2     月    22    日
附錄本案論罪科刑法條全文：
刑法第284 條
因過失傷害人者，處六月以下有期徒刑、拘役或五百元以下罰金
。致重傷者，處一年以下有期徒刑、拘役或五百元下罰金。
從事業務之人，因業務上之過失傷害人者，處一年以下有期徒刑
、拘役或一千元以下罰金。致重傷者，處三年以下有期徒刑、拘
役或二千元以下罰金。

司法院資訊處製作；財團法人民間司法改革基金會備份。
